【裁判字號】    99,交抗,1831
【裁判日期】    991011
【裁判案由】    違反道路交通管理處罰條例
【裁判全文】
臺灣高等法院刑事裁定                99年度交抗字第1831號
抗  告  人
即受處分人  甲○○
上列抗告人因違反道路交通管理處罰條例案件，不服臺灣桃園地
方法院，中華民國99年8月19日所為裁定（99年度交聲字第334號
），提起抗告，本院裁定如下：
    主  文
原裁定及原處分均撤銷。
甲○○汽車駕駛人，在禁止臨時停車處所停車，處罰鍰新臺幣陸
佰元。
    理  由
一、原裁定意旨略以：抗告人即受處分人甲○○所有XV9-809 號
    重型機車於民國98年6 月19日上午11時20分許，在桃園縣桃
    園市縣○路102 號前，為警以「在禁止臨時停車之處所停車
    、人行道停車」為由，製開桃警局交字第DB0000000 號舉發
    違反道路交通管理事件通知單舉發違規，抗告人於98年7 月
    20日到案陳述不服，再經由原處分機關交通部公路總局新竹
    區監理所桃園監理站調查結果，認本件事證明確，依道路交
    通管理處罰條例第56條第1項第1款之規定，處罰鍰新臺幣（
    下同）1,200 元。惟查，本件違規案件經警製單舉發，並定
    98年7月19日前到案，抗告人於應到案日期後之98年7月20日
    始聲明不服，有申訴書上之交通部公路總局新竹區監理所桃
    園監理站收件日期戳章在卷可按，抗告人僅係逾越應到案期
    限30日內向監理機關到案申訴，尚與無正當理由裁處抗告人
    逾越應到案期限60日以上之最高額罰鍰，乃將原處分撤銷，
    依道路交通管理處罰條例第56條第1項第1款及違反道路交通
    管理事件統一裁罰基準表規定，改裁處抗告人罰鍰800 元等
    語。
二、抗告意旨略以：違反道路交通管理事件通知單所載應到案日
    期98年7月19日係星期日，應可順延1日，抗告人並未逾越，
    爰請撤銷原裁定等語。
三、經查：
  (一)抗告人上揭違規事實，有舉發違規通知單1份、現場照片1張
    在卷可按，已可認定。抗告人前雖曾申訴稱：伊並非本件違
    規之行為人云云，惟按道路交通管理處罰條例之處罰，受處
    罰人認為受舉發之違規行為應歸責他人者，應於舉發違反道
    路交通管理事件通知單應到案日期前，檢附相關證據及應歸
    責人相關證明文件，向處罰機關告知應歸責人，處罰機關應
    即另行通知應歸責人到案依法處理。逾期未依規定辦理者，
    仍依本條例各該違反條款規定處罰，道路交通管理處罰條例
    第85條第1 項定有明文，抗告人就舉發違規通知單聲明不服
    時，雖申訴書上陳稱當時並非車主停放云云，然始終未提及
    應歸責人之相關證明文件，原處分機關依法對抗告人裁決並
    無違誤，況本件違規案件於原處分機關裁決後，抗告人於聲
    明異議狀亦未敘及有其他應歸責之人等情，是本件是否確有
    其他應歸責之人即非無疑，再者，本件遭拖吊至保管場之車
    牌號碼XV9-809 號重型機車，係由抗告人親自領回並於登記
    簿上簽名一節，有桃園縣租用民間拖吊妨害交通車輛放置保
    管場保管車輛登記簿影本1 份在卷可按，是本件倘非由抗告
    人駕駛該車輛，並違規停放於前開處所者，理當由實際駕駛
    人前往領車，何以係由抗告人前往領車？是抗告人上開辯稱
    伊非實際違規行為人云云，委不足採。
  (二)依道路交通管理處罰條例第9條第1項規定：「本條例所定罰
    鍰之處罰，受處罰人接獲違反道路交通管理事件通知單後，
    於15日內得不經裁決，逕依第92條第3 項之罰鍰基準規定，
    向指定之處所繳納結案；不服舉發事實者，應於15日內，向
    處罰機關陳述意見；其不依通知所定期限前往指定處所聽候
    裁決，且未依規定期限繳納罰鍰結案或向處罰機關陳述意見
    者，處罰機關得逕行裁決之」。另違反道路交通管理事件統
    一裁罰基準表及處理細則則規定：「汽車駕駛人停車時，在
    禁止臨時停車處所停車之違規行為，於期限內繳納或到案聽
    候裁決者，處罰鍰600 元，逾越應到案期限30日內，繳納罰
    鍰或到案聽候裁決者，處罰鍰800 元，逾越應到案期限30日
    以上60日以內，繳納罰鍰或到案聽候裁決者，處罰鍰1,000
    元，逾越應到案期限60日以上繳納罰鍰或逕行裁決處罰者，
    處罰鍰1,200 元」。經查，本件依桃園縣政府警察局舉發違
    反道路交通事件通知單所載應到案日期為98年7 月19日，適
    為星期日，依該通知單注意事項第五點記載「應到案期限末
    日為星期日、國定假日或其他休息日時，以休息日之次日代
    之」（見原審卷第21頁），即應以次日星期一即98年7 月20
    日為期間之末日，則抗告人於該末日向原處分機關提出申訴
    ，有申訴書上之交通部公路總局新竹區監理所桃園監理站收
    件日期戳章附卷可稽，顯未逾越上開應到案日期。而違反道
    路交通管理事件統一裁罰基準表，係以若干期限內繳納罰鍰
    或到案聽候裁決作為裁罰基準，對於母法道路交通管處罰條
    例第9條第1項之「陳述意見」是否作為裁罰基準之區分標準
    ，漏未規定。但法律既賦予人民得陳述意見，如未給予陳述
    意見法律效果，則人民陳述意見與否法條形同虛設，是應認
    人民對於交通違規事件提出申訴書陳述意見，係「已到案」
    陳述意見且「聽候裁決」，始為允洽。又依據道路交通管理
    處罰條例係第9條第1項係規定「不依通知所定期限前往指定
    處所聽候裁決，『且』未依規定期限陳述意見或提出陳述書
    者，處罰機關得逕行裁決之」，同條第二項規定「前項罰鍰
    之標準及罰鍰號納處理程序及繳納機構，由交通部會同內政
    部定之」，則抗告人既已依限到案向處罰機關陳述意見，處
    罰機關即不得逕行依違反道路交通管理事件統一裁罰基準表
    逾越繳納期限之規定裁罰。從而，原審疏未審及本件應到案
    日期末日為星期日，誤認抗告人逾越應到案期限30日始向監
    理機關到案申訴，改裁罰抗告人罰鍰800 元，於法仍有未合
    。是抗告人執此指摘原裁定不當，為有理由，自應由本院將
    原裁定及原處分撤銷，以抗告人確有上揭違規事實，但已於
    應到案日期到案陳述意見、且聽候裁決之情狀，爰依道路交
    通管理處罰條例第56條第1項第1款及違反道路交通管理事件
    統一裁罰基準表規定，裁定如主文第2 項所示，以資適法。
四、據上論結，應依道路交通案件處理辦法第26條，刑事訴訟法
    第413條後段，裁定如主文。
中    華    民    國    99    年    10    月    11    日
                  刑事第二十二庭審判長法  官  郭雅美
                                      法  官  李麗珠
                                      法  官  洪于智
以上正本證明與原本無異。
不得再抗告。
                                      書記官  強梅芳
中    華    民    國    99    年    10    月    12    日

司法院資訊處製作；財團法人民間司法改革基金會備份。
